# 特殊背景下的报表合并

提问人：审计小黑黑 时间：2020-09-18 16:33:10
案例背景：A公司于 2019 年 7 月成立，实收资本为 10 亿，其中股东B公司（成立于 2009 年，）占股45%（对A公司长投为4.5亿，后续按成本法核算， 2020 年 4 月，损益调整为-1000万）。 2020 年 4 月，A公司对B公司增资 1 个亿，占B公司20%的股份（B公司增加股本 2000 万元，增加资本公积 8000 万元），同时，A公司与B公司的股东C、D、E（合计持股31%）签署“一致行动人协议”，协议中规定“C、D、E在B公司的运营和财务管理方面，同意成为A公司的一致行动人”。
请问： 1 、A、C、D、E合计持股51%，根据“一致行动人协议”，能够因此认为A公司实质性控制B公司且把B公司纳入合并范围吗？如果是，在计算少数股东权益时使用的比例是80%吗？
2 、如果A公司把B公司纳入合并范围，由于双方交叉持股， 2020 年 4 月合并报表中B对A的长投需要抵消吗？应如何抵消（是不是“借：实收资本4.5亿 未分配利润-1000万 贷长投4.4亿”）？
3 、上述背景中，A公司的投资者要求出具三年 1 期的模拟报表，母公司认定为A公司吗？如果是，母公司成立前应该怎么处理？是不是要在合并报表中“模拟”一笔：借长投 1 亿 贷资本公积 1 亿？

回答人：chenyiwei
这种循环投资的背景和商业逻辑是什么？最终结果是A控制B还是B控制A？
另外，A对B仅持股20%，为何能与持股31%的股东签订一致行动协议，控制51%的表决权？逻辑上是否合理？

提问人：审计小黑黑 时间：2020-09-19 16:33:11
1 、B公司是生产公司，A公司是销售公司，二者的实控人相同。实控人想要A公司作为母公司，就做出了上述安排； 2 、A对B虽仅持股20%，但另31%的股东均为实控人“派系”，故签署了一致行动协议。

回答人：chenyiwei
这种完全依赖于关联方关系、不具有商业实质的“一致行动”被质疑的可能性很大。另外尽量避免循环持股。